【裁判字號】    97,台上,1742
【裁判日期】    970424
【裁判案由】    違反毒品危害防制條例
【裁判全文】
最高法院刑事判決            九十七年度台上字第一七四二號
上  訴  人  甲○○
選任辯護人  陳鴻謀律師
上  訴  人  乙○○
                    弄67號
上列上訴人等因違反毒品危害防制條例案件，不服台灣高等法院
台中分院中華民國九十六年四月四日第二審更審判決（九十五年
度上更(二)字第九五號，起訴案號：台灣台中地方法院檢察署九十
二年度偵字第四四八四、六０一七號），提起上訴，本院判決如
下：
    主  文
原判決關於乙○○部分撤銷，發回台灣高等法院台中分院。
其他上訴駁回。
    理  由
一、發回（即乙○○）部分：
原判決認定上訴人乙○○有其事實欄所示幫助製造第二級毒品甲
基安非他命犯行，因而撤銷第一審關於乙○○部分所為科刑之判
決，比較行為時及裁判時法律，適用最有利於乙○○之規定，改
判仍論處乙○○幫助製造第二級毒品罪刑。固非無見。
惟查：依刑事訴訟法第一百條之一之規定，訊問被告應全程連續
錄音，筆錄內所載之被告陳述與錄音之內容不符者，原則上該不
符之部分，不得作為證據。原判決併引乙○○偵訊筆錄所載其於
偵查中供稱林金正向其購買製造甲基安非他命所需之鈀金等多種
化學原料時，雖未曾告知購買之用途，然其心裡已略知梗概，因
該等物品為製造安非他命之副品，且鈀金用途特定，復以購買數
量龐大，應係供作製造安非他命等語，資為認定乙○○知情卻仍
出售該等原料供林金正等人製造甲基安非他命，應論以製造甲基
安非他命幫助犯之主要論據之一。然乙○○之偵訊筆錄，經原審
更審前於九十三年二月十一日行準備程序時，當庭播放偵訊錄音
帶勘驗結果，認「乙○○並未供稱賣出原料係用以製造安非他命
」（見該準備程序筆錄第七頁），核與上開偵訊筆錄所載，似有
矛盾。然原判決仍採信乙○○偵訊筆錄之記載，就上開勘驗結果
則未置一詞，復未說明不採之理由，非但判決理由不備，且與證
據法則相違背。上訴意旨執以指摘原判決不當，即非全然無據。
應認原判決關於乙○○部分仍有撤銷發回之原因。
二、駁回（即甲○○）部分：
按刑事訴訟法第三百七十七條規定：上訴於第三審法院，非以判
決違背法令為理由，不得為之。是提起第三審上訴，應以原判決
違背法令為理由，係屬法定要件，如果上訴理由書狀未依據卷內
訴訟資料，具體指摘原判決不適用何種法則或如何適用不當，或
所指摘原判決違法情事，顯與法律規定得為第三審上訴理由之違
法情形，不相適合時，均應認其上訴為違背法律上之程式，予以
駁回。本件原審經審理結果，認為上訴人甲○○共同製造甲基安
非他命犯行明確，因而撤銷第一審關於此部分所為科刑之判決，
比較行為時及裁判時法律，適用最有利於甲○○之規定，改判仍
論處甲○○共同製造第二級毒品罪刑（處有期徒刑七年），已詳
敘調查、取捨證據之結果及憑以認定犯罪事實之心證理由。並就
甲○○否認犯行之供詞及其所辯各語認非可採，予以論述。原判
決依憑甲○○供承受林金正僱用，林金正並交付本件製造毒品工
廠之大門鑰匙，由其開啟門戶以供車輛進出，為警查獲時，警方
確自其身上查獲鑰匙一付等語，再佐以林金正先後於警詢及原審
第一次更審均供承僱用甲○○並交付該工廠之鑰匙予甲○○，共
同正犯黃益仁亦供稱其雖不知甲○○實際負責之工作內容，但甲
○○始終守在工廠外面，並與共同正犯楊永順一致陳稱彼等均係
由甲○○持鑰匙開門以供進出等語，核均與證人即警員洪正忠、
張簡志華、陳建文所證甲○○持有上開廠房大門鑰匙，於上開廠
房門口，職司門禁管制及保管大門鑰匙各節相符，因認甲○○確
受林金正僱用至本件製毒工廠工作，並保管大門鑰匙及負責大門
之開啟。就甲○○否認犯行，所辯其係受僱從事大門口打掃工作
，不知林金正等人從事甲基安非他命製造云云，亦以該大門口地
面鋪設水泥，且無雜亂跡象，證人房東蔡碧桂亦證稱出租該廠房
前已經清理，衡情甲○○要無連續二日前往打掃之必要，乃甲○
○卻接連二日均前往，且查獲時，現場畚斗內並無垃圾穢物，已
難認其僅負責打掃工作，況甲○○每次均係隨同林金正、黃益仁
、楊永順等人一同前往該工廠，而林金正等三人至該工廠係為製
造安非他命，所涉刑責甚重，行事自力求隱密，豈有任由未參與
其事而不知情之人隨行，並負責保有工廠鑰匙，管控工廠門禁之
理，甲○○知情且與林金正等人間，有製造安非他命之犯意聯絡
，並在該工廠負責把風、門禁，以防閒雜人等接近甚明，上開所
辯，純屬卸責，不足採信等語，予以指駁。則甲○○既受僱於林
金正至該工廠工作，且保管製毒工廠鑰匙，並於現場管制門禁，
知情而屢次為入內從事甲基安非他命製造之林金正等人開門供彼
等進出，且於製造毒品之際，於工廠大門看守，即係為自己之意
思而參與製造毒品並分擔把風行為，自應負共同製造毒品罪責，
要不因其受僱之初，約定之職務項目為清潔打掃，其實際亦曾打
掃該工廠，而異其認定。是原審本其職權之行使，對調查所得之
證據定其取捨，為價值上之判斷，據以於判決內認定甲○○共同
製造甲基安非他命之犯行，顯無違背客觀上之經驗法則與論理法
則。上訴意旨徒以原審未至上開工廠勘驗瞭解實地狀況，即採信
警員僅憑經驗判斷之證言，又引用林金正所為僱用甲○○之證言
，即率認甲○○係受僱把風，並誤認甲○○接連二天至上開工廠
均係為打掃，且關於共同正犯蔡玉財之綽號為「阿海」之認定，
核與甲○○之供述指「阿海」係林金正亦有矛盾等於甲○○部分
之判決結果不生影響事項，及執上開鑰匙應係林金正所複製，其
所有權應屬林金正所有等枝節，指摘原判決有證據調查職責未盡
、理由矛盾與理由不備之違失，俱非適法之第三審上訴理由。另
供呼叫用之通訊器材，固有利於把風，然非把風唯一且必備之設
施，甲○○遭查獲時，縱未自其身上扣得通訊設備，亦未見有呼
叫之舉措，尚不足動搖上開事實之認定，此原判決亦於理由內詳
為說明。上訴意旨無視於原判決之論述，猶執此陳詞，指摘原判
決不當，亦與法律所規定得上訴第三審之理由不相適合。再屬原
判決事實一部之其附表二所示毒品，固載為「安非他命」，而與
主文、事實及理由所認定之「甲基安非他命」，未盡一致，然此
顯係文字誤寫，於全案情節與判決之本旨不生影響，原審法院本
得依聲請或本於職權以裁定更正，自非上訴意旨所指得據以提起
第三審上訴理由之違失。至其餘上訴意旨，則係就屬原審採證認
事職權之適法行使及原判決已說明事項，徒憑己見，任意指摘為
違法，且仍為單純事實之爭執，亦難謂為適法之第三審上訴理由
。依上揭說明，其上訴違背法律上之程式，應予駁回。
據上論結，應依刑事訴訟法第三百九十七條、第四百零一條、第
三百九十五條前段，判決如主文。
中    華    民    國  九十七  年    四    月  二十四  日
                      最高法院刑事第五庭
                          審判長法官  張  淳  淙
                                法官  劉  介  民
                                法官  張  春  福
                                法官  蔡  彩  貞
                                法官  林  俊  益
      本件正本證明與原本無異
                                      書  記  官
中    華    民    國  九十七  年    五    月    一    日
                                                      Ｑ


司法院資訊處製作；財團法人民間司法改革基金會備份。
